臺灣桃園地方法院民事裁定
111年度家調裁字第1號
聲  請  人  王思佳  
代  理  人  林冠宇律師
            卓詠堯律師
相  對  人  王志華  


上列當事人間請求免除扶養義務事件，本院裁定如下：
    主      文
聲請人對相對人之扶養義務均應予免除。
程序費用各由聲請人負擔新臺幣壹仟元。
    事實及理由
一、聲請意旨略以：聲請人為相對人之女。相對人與聲請人母親
    張春花（下逕稱其名）於民國78年1月19日首次結婚，聲請
    人生於00年0月00日，相對人與張春花於82年8月25日離婚，
    約定聲請人之親權由相對人單獨行使。但無論離婚前、後，
    相對人均鮮少照顧聲請人，亦未提供家用，甚至與他人發生
    婚外情，聲請人均靠張春花原生家庭（俗稱娘家）資助度日
　　。相對人與張春花於88年10月5日再次結婚，但相對人僅短
    暫支出家中開銷，不久就故態復萌，不再負擔家計，更因長
    期失業及積欠負債、賭債，經常搬家躲債。99年4月28日張
    春花再次與相對人離婚。相對人自聲請人幼年時起未負扶養
    義務，且情節重大，聲請人依民法第1118條之1 第2 項請求
    免除對相對人之扶養義務。
二、按當事人就不得處分之事項，其解決事件之意思已甚接近或
    對於原因事實之有無不爭執者，得合意聲請法院為裁定。家
    事事件法第33條定有明文。
三、按直系血親相互間互負扶養之義務；夫妻互負扶養之義務，
    其負扶養義務之順序與直系血親卑親屬同，其受扶養權利之
    順序與直系血親尊親屬同；負扶養義務者有數人而其親等同
    一時，應各依其經濟能力，分擔義務。受扶養權利者，以不
    能維持生活而無謀生能力者為限；前項無謀生能力之限制，
    於直系血親尊親屬不適用之。民法第1114條第1 款、第1116
    條之1 、第1115條第3 項、第1117條分別定有明文。次按受
    扶養權利者有下列情形之一，由負扶養義務者負擔扶養義務
    顯失公平，負扶養義務者得請求法院減輕其扶養義務：一、
    對負扶養義務者、其配偶或直系血親故意為虐待、重大侮辱
    或其他身體、精神上之不法侵害行為。二、對負扶養義務者
    無正當理由未盡扶養義務。受扶養權利者對負扶養義務者有
    前項各款行為之一，且情節重大者，法院得免除其扶養義務
    。民法第1118條之11定有明文。可知增訂該條後，扶養義務
    從「絕對義務」改為「相對義務」，賦予法院得斟酌扶養本
    質，兼顧受扶養權利者及負扶養義務者之權益，依個案彈性
    調整減輕或免除扶養義務，而請求法院減輕或免除扶養義務
    ，乃屬扶養義務者之形成權，而非抗辯權。
四、聲請人主張上情，相對人當庭同意聲請人免除對其之扶養義
    務，並陳述過往找尋工作不容易，確未好好照顧家庭，且現
    在仍在刑事執行中，足認聲請意旨可採，聲請人成長階段所
    需費用全由張春花及其原生家庭之親屬協助承擔，相對人僅
    有短暫支付家用，若現在卻仍要聲請人負擔扶養相對人之義
    務，顯失公平且情節可謂重大。聲請意旨應予准許。惟相對
    人現在刑事執行中，經濟來源較困難，況相對人亦非完全沒
    有支付過聲請人成年前的扶養費，聲請費用由聲請人自行負
    擔，較為公允衡平。
五、爰依家事事件法第97條，非訟事件法第21條第2 項，民事訴
    訟法第79條，裁定如主文。
中　　華　　民　　國　　111 　年　　1 　　月　　27　　日
                  家事庭法  官  毛松廷
以上正本係照原本作成。
如不服本裁定應於送達後10日內向本院提出抗告狀，並繳納抗告
費新台幣1,000元。
中　　華　　民　　國　　111 　年　　1 　　月　　27　　日
                        書記官  張堯振